臺灣高等法院臺南分院刑事判決　　　　 九十一年度上易字第四七六號　Ａ
　　　上　訴　人
　　　即　被　告　甲　○　○
右上訴人因竊盜等案件，不服臺灣雲林地方法院九十一年度易字第二○號中華民國九
十一年二月二十七日第一審判決（起訴案號：臺灣雲林地方法院檢察署九十年度偵字
第三八七七號、第四二三四號、第四八○八號），提起上訴，本院判決如左：
      主      文
上訴駁回。
      事      實
一、甲○○基於意圖為自己不法所有之概括犯意，自民國（下同）九十年五月二日（
    起訴書誤繕為十一日）起，至九十年九月二十四日止，在雲林縣西螺鎮濁水溪河
    畔，以其所有之鳥網架設攔捕賽鴿之方式，連續竊取詳如附表所示及其他不詳姓
    名鴿主共一百零八人所飼養、放飛之賽鴿，其捕獲後即將竊得之賽鴿，暫時置於
    雲林縣西螺鎮濁水溪河畔臨時搭蓋之木板屋內，再依據賽鴿腳環上所載鴿主之電
    話號碼，打電話向前開飼主連續恫稱：我抓到你的鴿子，如要鴿子，需依指示將
    新台幣（下同）一千元至三萬元等之金額（以每隻一千元至二千元計算），匯入
    不知情之吳阿宜所有，雲林縣斗六郵局永安支局第0000000000000
    0號帳戶內，始將鴿子釋回等語，致前開一百零八名飼主因而心生畏懼，除附表
    編號四黃冠旗未及匯款外，餘一百零七人均依其指示，分別將所要求之贖款如數
    匯入上開郵局帳戶，甲○○旋於匯款當日將該款項領出，並將賽鴿釋回，而依此
    方式得款共一百零七筆，總計四十四萬八千零六十七元。嗣於九十年九月二十四
    日中午十一時五十八分許，甲○○持前開吳阿宜所有斗六郵局永安支局帳號提款
    卡，至莿桐鄉郵局饒平支局，欲提領張守宜遭恐嚇所匯入之贖金三萬元時，為警
    當場查獲，並扣得贓款三萬二千元、被盜網之鴿子二十一隻，及郵局自動櫃員機
    儲戶交易明細表一紙、前開戶名為吳阿宜之郵局帳號提款卡一張，暨被告所有鳥
    網一張，始知上情。
二、案經彰化縣警察局北斗分局報請臺灣雲林地方法院檢察署檢察官偵查起訴。
      理      由
一、訊之上訴人即被告甲○○固坦承有於右揭時地，連續以其所架設之鳥網，攔捕竊
    取如附表所示及其他不詳姓名鴿主共一百零八人所放飛之賽鴿，捕獲後依賽鴿腳
    環上所載鴿主之電話號碼，打電話向飼主恫嚇，要求飼主將一千元至三萬元等之
    金額，匯入不知情之吳阿宜所有之雲林縣斗六郵局永安支局第00000000
    000000號帳戶內，除附表編號四黃冠旗未及匯款外，其餘一百零七名飼主
    均依其指示如數匯款，共得款一百零七筆，總計四十四萬八千零六十七元等情不
    諱，惟辯稱：伊係於九十年七月底以八千元向不詳姓名年籍之綽號「排骨」之成
    年男子購得網子，伊只有要飼主拿一千元到二千元，伊於案發後悔不當初，且家
    庭經濟困厄，如因本案入監服刑，家庭頓失生活重心云云。
二、經查：
    (一)右揭事實，業據被害人乙○○、丙○○於偵查中分別指訴：在九月二十三日，
      （被告有）打到伊住處之電話，向伊說鴿子已中網要錢，若將錢匯入就將鴿子
      放回‧‧‧；有匯二隻入吳阿宜之帳戶共四千多元等語（見九十年度偵字第三
      八七七號卷），並有被害人張守宜、陳東明、賴薰發及其他詳如附表所示之被
      害人在警訊中分別指訴甚詳。並有各該郵政國內匯款執據附卷可參。又被害人
      等所指訴之犯罪手法均雷同，而其提款之經辦郵局或屬相同，或地處鄰近，並
      有多次在與被告住所地有地緣關係之郵局，即查獲地莿桐鄉郵局饒平支局提領
      贖款，而上開郵局帳戶確自九十年五月二日起，即已有款項陸續匯入乙情，有
      上開郵局帳戶交易明細表在卷可按。再就吳阿宜之郵政存簿儲金每日活動戶存
      提詳情表，及最近交易詳情查詢核對之，其陸續之匯款（存款部分），共計一
      百零七筆，金額總計四十四萬八千零六十七元無誤，則被告自九十年五月份確
      有盜網賽鴿勒取贖款，致除附表編號四黃冠旗（因未及匯款）以外，其餘一百
      零七名受害飼主，分別匯款共一百零七筆，總計四十四萬八千零六十七元等情
      ，應為真實。是被告所辯其自九十年七月底起，才購得網子犯案，即不足取。
    (二)又所謂恐嚇，凡一切之言語、舉動足以使他人生畏懼心者，均包含在內。（最
      高法院二十二年上字第一三一○號判例意旨參照）查詳如附表所示之被害人乙
      ○○等三十八人，於前開期間訓練其所有之賽鴿飛行時，因賽鴿遭網捕失竊，
      而失竊賽鴿之價值不匪，其於失竊後，心情正值忐忑之際，即接獲歹徒電話，
      要求將一千元至三萬元不等之金額（以每隻一千元至二千元計算），匯入戶名
      為吳阿宜之上開郵局帳戶，始願將賽鴿放回，鴿主因害怕歹徒殺害或留置賽鴿
      ，不得已始依其指示匯款，匯款後失竊之賽鴿即行放回等情，已如前述。則上
      開詳如附表所示之鴿主三十八人，及其他不詳姓名之鴿主，之所以願如數匯入
      被告所要求之贖款，實為減少其所辛苦訓練賽鴿因被竊所受之損失，及確保其
      苦心訓練賽鴿之成果，使賽鴿能如期參賽獲取勝利，並為保存取得不易之賽鴿
      血統、基因，使之繼續繁衍優良賽鴿後代，以供自己繼續參賽，或將之出售以
      牟利，倘被竊之賽鴿因此不能取回，則前述有形及無形之利益均化為烏有，無
      疑將使鴿主遭受巨大之精神上及財產上損失，故當被告告知如要放回賽鴿，需
      依指示匯款等語時，就受害鴿主之立場而言，即屬已受財產上惡害之通知，其
      既已使鴿主因此心生畏怖，則揆諸首開判例要旨，應認已達到刑法第三百四十
      六條第一項規定「恐嚇」之程度無疑。
    (三)此外，復有扣案之贓款三萬二千元、被盜網之鴿子二十一隻、郵局自動櫃員機
      儲戶交易明細表一張、吳阿宜斗六市永安郵局第0000000000000
      0帳號提款卡一紙及被告所有之鳥網一張，及卷附之贓物認領保管單三紙、現
      場照片八幀可資佐証。本件事證明確，被告犯行堪以認定，應予依法論科。
三、核被告盜網賽鴿之行為，係觸犯刑法第三百二十條第一項之竊盜罪，其以一設網
    捕獲數隻賽鴿之竊取行為，核屬一行為觸犯數罪名，應依刑法第五十五條前段想
    像競合犯之規定，從一重處斷。又恐嚇罪，其既遂、未遂之區別，以使人有無交
    付所有物，即犯人是否得財為標準，如已實行恐嚇尚未得財，即被捕獲，自係著
    手於犯罪之實行而不遂，應論以恐嚇未遂之罪。（最高法院二十年非字第一一二
    號判例意旨參照）是被告竊得賽鴿後，意圖自己不法之所有，以恐嚇使前述被害
    人，將贖款匯入上開郵局帳戶，交付贖金予被告之行為，除如附表編號四被害人
    黃冠旗部分未及匯款，被告即為警查獲，係犯同法第三百四十六條第三項、第一
    項恐嚇取財未遂罪外，其餘部分均係觸犯同法條第一項恐嚇取財既遂罪。再除如
    附表所示編號一至二十一以外之其餘犯行，雖未據公訴人起訴，然與上開已起訴
    論罪科刑部分，有連續犯之裁判上一罪之關係，則依刑事訴訟法第二百六十七條
    ，一部起訴效力及於全部之規定，本院自得依法予以審理，併此敘明。而被告先
    後多次竊盜犯行，及多次恐嚇取財既遂、未遂之犯行，均時間緊接，犯罪構成要
    件相同，顯係各基於概括犯意反覆為之，為連續犯，應依刑法第五十六條之規定
    ，分別論以一罪，並均依法加重其刑。又被告所犯連續竊盜與連續恐嚇取財二罪
    間，有方法結果之牽連關係，為牽連犯，應依刑法第五十五條之規定，從一重之
    恐嚇取財既遂罪處斷。至扣案之鳥網一張，為被告所有，供其犯罪所用之物，業
    據被告供承在卷，應依刑法第三十八條第二項第二款之規定，為沒收宣告之諭知
    ；另扣案之贓款三萬二千元及鴿子二十一隻，均非被告所有，並已發還被害人，
    有前開贓物認領保管單三張在卷可按，而扣案之前開吳阿宜郵局提款卡一張，雖
    為被告恐嚇取財犯罪所用之物，但性質上屬吳阿宜與該郵局消費寄託契約之憑證
    ，難認屬被告所有，均不另為沒收宣告之諭知，附此敘明。
四、原審以被告罪證明確，適用刑法第三百二十條第一項、第三百四十六條第一項，
    第五十五條、第五十六條、罰金罰鍰提高標準條例第一條前段之規定，並審酌被
    告乃圖謀一己私利，而先後為多次竊盜並恐嚇取財之行為，手段雖非屬殘暴，然
    已獲得四十四萬八千零六十七元之不法利益，且受害人多達一百零八人，其行為
    已然造成賽鴿飼主之恐懼不安，破壞社會治安情節非輕，惟嗣坦承犯行，尚有悔
    意，且將部分恐嚇取財所得款項返還被害人，有卷附之證明書三紙足徵，犯後態
    度尚佳等一切情狀，量處有期徒刑拾月，又扣案之鳥網一張，為被告所有，供其
    犯罪所用之物，應依刑法第三十八條第二項第二款之規定，為沒收之宣告，經核
    原審認事用法並無不合，量刑亦屬妥適，被告雖執前詞，上訴請求減輕刑責，為
    無理由，應予駁回。
據上論結，應依刑事訴訟法第三百六十八條，判決如主文。
本案經檢察官曾銘芳到庭執行職務。
中    華    民    國      九十一      年      五      月      十五      日
                                  臺灣高等法院臺南分院刑事第三庭
                                      審判長法官  林    勝    木
                                            法官  莊    俊    華
                                            法官  蘇    重    信
右正本證明與原本無異。
不得上訴。
                                      法院書記官  吳    秋    賢
中    華    民    國      九十一      年      五      月      十六      日
附錄：本判決論罪科法條
中華民國刑法第三百二十條
意圖為自己或第三人不法之所有，而竊取他人之動產者，為竊盜罪，處五年以下有期
徒刑、拘役或五百元以下罰金。
意圖為自己或第三人不法之利益，而竊佔他人之不動產者，依前項之規定處斷。
前二項之未遂犯罰之。
刑法第三百四十六條
意圖為自己或第三人不法之所有，以恐嚇使人將本人或第三人之物交付者，處六月以
上五年以下有期徒刑，得併科一千元以下罰金。
以前項方法得財產上不法之利益，或使第三人得之者，亦同。
前二項之未遂犯罰之。
